臺灣彰化地方法院刑事判決　　　　　　 100年度交易字第24號
公　訴　人　臺灣彰化地方法院檢察署檢察官
被　　　告　徐俊傑
上列被告因過失傷害案件，經檢察官提起公訴（99年度調偵字第
873號），本院判決如下：
    主  文
徐俊傑犯過失致重傷罪，處有期徒刑肆月，如易科罰金，以新臺
幣壹仟元折算壹日。
    事  實
一、徐俊傑於民國99年1月12日下午5時15分許，駕駛車牌號碼
    6703-UD號自用小客貨車，沿彰化縣埔鹽鄉○○村○○路由
    東往西方向行駛，行至大新路10之1號附近無號誌交岔路口
    時，本應注意汽車行駛於無號誌之交岔路口時，應減速慢行
    ，作隨時停車之準備，駕駛人並應注意車前狀況，隨時採取
    必要之安全措施；而依當時天氣陰、日間有自然光線、柏油
    路面、路面乾燥、無缺陷、無障礙物、四岔路，天候、光線
    、路況及視距均良好等情形，並無不能注意之特別情事，竟
    疏於注意及此，適有巫梨園騎乘車牌號碼282-DPE號重型機
    車，後座搭載其子巫○宗（86年生），沿大新路由南往北方
    向行駛，於雙方行經上開無號誌交叉路口時，徐俊傑未減速
    慢行，作隨時停車之準備，而為左方車之巫梨園亦未暫停讓
    右方車先行，致徐俊傑所駕駛之自用小客貨車左前車頭與巫
    梨園所騎乘之重型機車前車頭發生碰撞，使巫梨園與巫○宗
    均人車倒地，巫梨園並受有硬腦膜下出血及腦內出血、水腦
    症等傷害，雖經送醫救治目前仍意識不清、完全臥床，呈植
    物人狀態之重傷害，於99年12月31日經本院家事庭以99年度
    監宣字第163號裁定宣告為受監護宣告之人，顯已受有身體
    、健康有重大不治或難治之重傷害（巫○宗陳稱其當時亦受
    有膝蓋擦傷之傷害，然未據其告訴）。案發後經路人報警，
    徐俊傑在現場等候員警處理，向該管員警自首而接受裁判。
二、案經指定代行告訴人即巫梨園之弟巫梨明訴由彰化縣警察局
    溪湖分局報告臺灣彰化地方法院檢察署檢察官偵查起訴。
    理    由
一、按被告以外之人（包括證人、鑑定人、告訴人、被害人及共
    同被告等）於審判外之陳述雖不符刑事訴訟法第159條之1至
    之4等四條之規定，而經當事人於審判程序同意作為證據，
    法院審酌該言詞陳述或書面陳述作成時之情況，認為適當者
    ，亦得為證據；當事人、代理人或辯護人於法院調查證據時
    ，知有刑事訴訟法第159條第1項不得為證據之情形，而未於
    言詞辯論終結前聲明異議者，視為有前項之同意，同法第15
    9條之5定有明文。立法意旨在於傳聞證據未經當事人之反對
    詰問予以核實，原則上先予排除。惟若當事人已放棄反對詰
    問權，於審判程序中表明同意該等傳聞證據可作為證據；或
    於言詞辯論終結前未聲明異議，基於尊重當事人對傳聞證據
    之處分權，及證據資料愈豐富，愈有助於真實發見之理念，
    且強化言詞辯論主義，使訴訟程序得以順暢進行，上開傳聞
    證據亦均具有證據能力。查檢察官、被告及辯護人對於本案
    卷內相關證人之證述、文書卷證資料，有何不得為證據之情
    形，並未於原審言詞辯論終結前聲明異議，且有關本案證人
    之證述、文書卷證資料亦經原審於審理期日逐一提示、朗讀
    ，並告以要旨。於本院審判程序時，檢察官、被告及辯護人
    對證據資料表示無意見，本院審酌相關證人證述筆錄製成、
    文書卷證資料取得，並無證據顯示有何違背程序規定情事，
    依據上揭說明，均應具有證據能力。
二、訊據被告徐俊傑於本院審理時對於上揭過失致重傷害之犯罪
    事實坦白承認，核與代行告訴人巫梨明於警詢、偵訊中指述
    、證人巫○宗及證人王永宏警員於本院審理中所證述之情節
    大致相符，並有彰化縣警察局道路交通事故談話紀錄表、道
    路交通事故現場圖、道路交通事故調查報告表(一)、(二)、
    交通事故初步分析研判表、證號查詢機車駕駛人、臺灣省彰
    化縣區車輛行車事故鑑定委員會100年4月25日彰鑑字第1005
    600933號函及所檢附之鑑定意見書、臺灣省車輛行車事故覆
    議鑑定委員會函各1份、車輛詳細資料報表2紙、現場照片7
    張等在卷足資佐證。而被害人巫梨園確因本件車禍受有硬腦
    膜下出血及腦內出血、水腦症等傷害，雖經送醫救治目前仍
    意識不清、完全臥床，呈植物人狀態之重傷害，依刑法第10
    條第4項第6款規定之意旨，顯已受身體、健康有重大不治或
    難治之重傷害，此有財團法人彰化基督教醫院診斷書1紙存
    卷可參，並經本院民事庭於99年12月31日以99年度監宣字第
    163號裁定宣告為受監護宣告之人，亦有本院上開裁定附卷
    為憑。足徵被告之自白確與事實相符，洵堪採信。
三、按行車速度，依速限標誌或標線之規定，無速限標誌或標線
    者，應依下列規定：行經無號誌之交岔路口應減速慢行，作
    隨時停車之準備。再按汽車行駛時，駕駛人應注意車前狀況
    及兩車併行之間隔，並隨時採取必要之安全措施，此道路交
    通安全規則第93條第1項第2款、94條第3項定有明文。被告
    駕車未注意遵守前揭規定，於行經無號誌之交岔路口未減速
    慢行，因而肇致本件車禍之發生，已違反該保護他人之交通
    法規；而依卷附交通事故調查報告表(一)之記載，本件案發時
    之天候陰、日間有自然光線、柏油路面、乾燥、四岔路口、
    無缺陷、無障礙物，天候、光線、路況及視距均良好等情，
    並無不能注意之情事，則其在行經上開無號誌之交岔路口時
    ，本應依上開規定注意減速慢行以作隨時停車之準備，然其
    應注意、能注意、竟仍疏未依規定減速慢行，作隨時停車之
    準備，致使其所駕駛之車輛左前車頭碰撞被害人所騎乘機車
    前車頭，導致被害人因而人車倒地並受有如事實欄所述之重
    傷害，則被告就被害人上開重傷害之發生，顯有過失，此經
    本院送請作車禍責任鑑定後，鑑定機關亦同此認定，有前述
    鑑定及覆鑑意見書可考；且查被害人確因本件車禍受有前述
    重傷害，已詳述如前，則本件被告過失之行為與被害人所受
    重傷害之結果間，自具有相當之因果關係。故本件被告過失
    致重傷害犯行洵堪認定，應依法予以論科。
四、核被告所為，係犯刑法第284條第1項後段之過失致重傷害罪
    。又被告於肇事後仍停留現場，在未被有偵查犯罪職權之公
    務員發覺前，向前往處理車禍之彰化縣警察局溪湖分局埔鹽
    分駐所員警自首犯罪，坦承肇事而接受裁判，此有彰化縣警
    察局溪湖分局埔鹽分駐所員警王永宏於本案審理中之證述附
    卷可憑，爰依刑法第62條前段規定減輕其刑。爰審酌被告駕
    車行經無號誌之交岔路口時未注意減速慢行，致釀本件車禍
    而導致被害人受有重傷，被害人身心痛苦程度及其家屬照料
    親人之憂心勞累，自應受有相當程度之刑事非難，惟考量被
    告前未有犯罪記錄，素行尚佳，有其臺灣高等法院被告前案
    紀錄表1份可稽，暨考量被告之過失程度，被害人就本件車
    禍之發生亦有過失，並衡酌被告之智識程度、生活狀況，其
    犯後已坦承犯行，犯後態度良好等一切情狀，量處如主文所
    示之刑，並諭知易科罰金之折算標準，以示懲儆。
據上論斷，應依刑事訴訟法第299條第1項前段、刑法第284條第1
項後段、第62條前段、第41條第1項前段，刑法施行法第1條之1
，判決如主文。
本案經檢察官劉欣雅到庭執行職務。
中    華    民    國   100    年    7     月    28    日
            刑事第六庭      法  官  葛永輝
以上正本證明與原本無異。
如不服本判決應於收受判決後10日內向本院提出上訴書狀，並
應敘述具體理由。其未敘述上訴理由者，應於上訴期間屆滿後
20日內向本院補提理由書(均須按他造當事人之人數附繕本)
「切勿逕送上級法院」。
告訴人或被害人對於判決如有不服具備理由請求檢察官上訴者，
其上訴期間之計算係以檢察官收受判決正本之日期為準。
中    華    民    國   100    年    7     月    28    日
                            書記官  林盛輝
附錄本案論罪科刑法條全文：
中華民國刑法第284條
（過失傷害罪）
因過失傷害人者，處6 月以下有期徒刑、拘役或5 百元以下罰金
，致重傷者，處1 年以下有期徒刑、拘役或5 百元以下罰金。
從事業務之人，因業務上之過失傷害人者，處1 年以下有期徒刑
、拘役或1 千元以下罰金，致重傷者，處3 年以下有期徒刑、拘
役或2 千元以下罰金。